臺灣臺中地方法院刑事判決　　　　　　　　　　　　　九十三年度易字第二五二號
　　公　訴　人　臺灣臺中地方法院檢察署檢察官
　　被　　　告　甲○○
　　　　　　　　乙○○
　　右　一　人
　　選任辯護人　林邦賢律師
右列被告因恐嚇取財案件，經檢察官提起公訴（九十二年度偵字第二二二七五號），
本院判決如左：
    主  文
甲○○、乙○○共同連續意圖為自己不法之所有，以恐嚇使人將本人之物交付，未遂
；甲○○處有期徒刑壹年；乙○○處有期徒刑拾月。
扣案之Ｖ８錄影帶壹捲沒收。
    事  實
一、甲○○前有竊盜、毀損、傷害等前科，乙○○則有竊盜、誣告之前科紀錄，其二
    人素行均屬不佳，詎咸不知悔悟，共同基於意圖為自己不法所有之概括犯意聯絡
    ，均以在機車置物箱放置裝入金錢或類似金錢之紙袋為誘餌，吸引被害人之注意
    ，然後離開以引誘被害人上鉤而萌生竊盜犯意竊取各該紙袋，再以手持攝影機攝
    錄被害人行竊過程，以之恐嚇要求被害人需付出不等金額之賠償金，否則報警處
    理，致被害人心生畏怖心，而被迫與其等和解。其行為計有：
（一）於民國九十年三月二十八日十五時許，在臺北縣三重市○○○路一０七號前，
      先由甲○○將裝有新台幣（下同）三萬五千元之紙袋置於乙○○所借得之機車
      置物箱內，再由乙○○持Ｖ８攝影機在旁側錄，拍攝戊○○之行竊過程，進而
      誣指戊○○前已陸續偷竊乙○○之財物達十八萬元，並要求戊○○需以十八萬
      和解，否則將報警處理。嗣戊○○因經濟困窘，於一番懇求之下，始由甲○○
      應允而僅返還其所竊取之三萬五千元予甲○○，致甲○○二人之恐嚇犯行並未
      能得逞（戊○○之竊盜犯行，經臺灣板橋地方法院檢察署檢察官以九十年度偵
      字第六七０四號認以不起訴處分為適當而為職權不起訴處分）。
（二）於九十年四月十九日十一時許，在臺中市○○路○段八號前，先由甲○○將類
      似裝有六十萬元現金之紙袋置入乙○○所有，車號ＬＬＫ－二二八號之機車置
      物箱內，再由乙○○持Ｖ８攝影機在旁守候，伺機拍攝丁○○之行竊過程。嗣
      丁○○果真為現金紙袋所引誘，趨近機車為竊盜犯行，乙○○隨即將此行竊過
      程攝錄，進而持錄影帶亦誣指丁○○前已竊取甲○○之八十萬元，並要求丁○○需以八十萬元和解，否則將報警處理。丁○○因而心生畏懼，乃交付以其妻
      陳慧娟為發票人、面額八十萬元之支票一紙予甲○○用以和解。嗣丁○○因察
      覺有異，乃指示其妻陳慧娟前往銀行止付，致甲○○及乙○○終未能因恐嚇而
      獲取不法利益。甲○○既未能獲取賠償，即就丁○○之竊盜犯行提出告訴，經
      臺灣臺中地方法院檢察署檢察官以九十二年度偵緝字第七八五號認以緩起訴為
      適當，就丁○○之竊盜犯行為緩起訴處分確定。
二、甲○○另承繼前開意圖為自己不法所有之概括犯意，並與真實姓名、年籍均不詳
    之陳姓成年男子亦有不法所有之犯意聯絡，以前開相同之犯罪手法，於九十年八
    月三十日十六時許，在臺中市○○路與中清路口，先由甲○○將裝有現金若干之
    銀行紙袋置於其所駕駛之箱型車副駕駛座上，再命前開陳姓成年男子在旁守候，
    伺機拍攝己○○之行竊過程。嗣己○○行經該處，見有一銀行紙袋置於汽車之內
    ，即下手行竊。甲○○隨即出面嚇止，並欲逮捕己○○要求賠償，己○○於情急
    之下，隨即將其本欲竊取之紙袋丟落，並逃離現場，致其竊盜未能得手。甲○○
    隨即於翌日以電話與己○○家人聯繫，要求需以三十萬元和解，否則將報警處理
    。己○○於尚未付款和解之前，適於九十年九月三日，在臺中縣太平市○○路附
    近巧遇甲○○，己○○乃電召友人張錦樘至現場，以汽車阻擋甲○○離去，並要
    求甲○○不得報警（被害人己○○所涉竊盜及強制犯行，業經本院以九十二年度
    訴字第一五八九號分別判處有期徒刑十月及七月）。
三、上揭下手行竊之丁○○因未能如數給付原與甲○○、乙○○議定之賠償金八十萬
    元，甲○○乃持前開由乙○○攝錄之錄影帶為證，向臺中縣警察局豐原分局對丁○○提出竊盜告訴，經警移送檢察官偵辦後，始進而由檢察官查悉上情。
四、案經臺灣臺中地方法院檢察署檢察官自動檢舉偵查起訴。
    理  由
一、訊據被告甲○○及乙○○固坦陳有於右揭時地，先後為被害人戊○○、丁○○及
    己○○竊取置於紙袋內之現金，並均分別由被告乙○○或被告甲○○之友人以攝
    影機攝錄被害人戊○○等人之行竊過程，事後有要求被害人戊○○等人返還所偷
    竊之財物等情，惟咸矢口否認有何恐嚇取財之犯行，辯稱：被告甲○○原以為被
    害人戊○○竊取伊十八萬元，才會要求被害人戊○○如數賠償，之後雙方既經釋
    疑，被告二人即僅取回被害人戊○○所竊得之三萬五千元，是渠二人並無恐嚇取
    財之行為，被害人戊○○亦未生畏怖心，與恐嚇取財之構成要件並不相符。另被
    害人丁○○確曾竊取被告甲○○八十萬元，為得被告甲○○之寬宥，始簽發以其
    妻為發票人，面額八十萬元之支票交予被告甲○○以供賠償，是伊二人亦無恐嚇
    被害人丁○○之犯行。又依偵查卷附被告乙○○於合作金庫銀行北三重分行之存
    款紀錄顯示，被告乙○○於案發前即有八十萬元之存款，且在案發後尚有四十餘
    萬元，其間，被告乙○○尚且簽發面額七十五萬元之支票予被告甲○○兌領，足
    見被告乙○○並無恐嚇取財之動機。再被害人丁○○雖指陳被告二人事後有威脅
    恐嚇之行為，致家人生命受有危害，何以均未曾報案請求保護。復就被害人己○○部分，亦無證據證明被告甲○○曾為如何之恐嚇行為，反是被害人己○○嗣後
    對伊有強制之犯行，經法院判刑確定。是本件公訴人起訴顯有誤認，法院應諭知
    伊二人無罪之判決云云。惟查：
（一）前揭事實欄一、（一）所示之事實，業據證人即被害人戊○○於偵查及本院訊
      問時證陳：伊於九十年三月二十八日至臺北縣三重市○○○路一０七號電信局
      辦事，被告甲○○恰好騎機車至該處，並從機車置物箱內抽出一些錢，剩下的
      又放回置物箱，然後走進電信局，伊因一時貪念，便趨前拉開機車置物箱，竊
      取裡面的現金三萬五千元。之後伊又從附近經過，被告甲○○及乙○○就將伊
      抓住，並且播放攝影機內所拍攝之畫面，表示伊偷竊之行為已遭攝錄，且被告
      甲○○之前掉過很多次錢，應均是伊所竊取，要伊賠償十八萬元。伊即向被告
      說明之前所遺失的並非伊所偷，伊只有拿三萬五千元，且伊經濟狀況不好，可
      否僅返還伊所偷竊之三萬五千元，被告甲○○始應允不予追究等語綦詳（見偵
      緝字第七八五號影印卷第五三頁反面至第五四頁，本院卷第五四頁至第五七頁
      ），並有被害人戊○○之竊盜犯行經臺灣板橋地方法院檢察署檢察官為職權不
      起訴之不起訴處分書一份在卷可佐（見本院卷第三二頁）。證人戊○○雖於本
      院經被告甲○○詰問：「我有沒有恐嚇你？」時，答覆以：「沒有」等語（見
      本院卷第五六頁），惟證人戊○○既自認有竊盜行為而理虧在前，是否猶能有
      恃無恐指證被告二人之不法行為，已非無虞，此由證人戊○○歷次出庭均表明
      無意作證之舉即可推知（見偵緝字第七八五號卷第五五頁，本院卷第五四頁）
      。且以證人戊○○並無法律之專業知識，其是否確知何謂刑法上之恐嚇行為類
      型，亦屬有疑。姑且不論本件竊盜行為應係被告二人共同設局陷害證人戊○○
      ，否則何能適巧攜帶攝影機而能拍攝證人戊○○之行竊過程，且以證人戊○○
      之主觀認知，應係認其偷竊行為既遭察覺，即應將所竊取之財物歸還被害人，
      有何恐嚇可言，殊不知被告二人以此誣指證人戊○○尚有其他之竊盜行為，進
      而要求多於其所失竊金額之賠償，否則將訴由司法機關處理，當已符刑法恐嚇
      取財要件之構成（詳後述），是證人戊○○此部分證詞，尚無從據為被告二人
      有利認定之依據。被告二人辯稱伊等並未對證人戊○○有何恐嚇犯行云云，並
      無可採。
（二）右揭事實欄一、（二）所示之犯罪事實，亦經被告甲○○、乙○○分別於警詢
      及偵查中供陳：丁○○於九十年四月十九日十一時許，在臺中市○○路○段八
      號前，欲竊取伊置於機車置物箱內之六十萬元，該行竊過程並為被告乙○○拍
      下並適時制止丁○○之竊盜行為而未遂。丁○○自承另於八十九年十一月二十
      二日十時四十分許，在臺中市七信商業銀行中港分行前竊得伊之八十萬元，伊
      要求丁○○必須償付伊該八十萬元，丁○○始開立以陳慧娟為發票人，面額八
      十萬元之支票與伊等語（見偵字第七九一九號影印卷第七頁反面至第八頁、第
      三０頁，偵緝字第七八五號影印卷第六五頁至第六七頁），而被害人丁○○於
      九十年四月十九日十一時許，在臺中市○○路○段八號前之竊盜行為，亦經檢
      察官認定其所為均在被告甲○○、乙○○監控下進行，竊盜行為並無既遂之可
      能，並為緩起訴之處分，有臺灣臺中地方法院檢察署檢察官緩起訴處分書在卷
      可憑（見偵緝字第七八五號影印卷第八二頁）。被害人丁○○並於偵查中指稱
      ：被告甲○○誣指伊另於八十九年十一月二十二日十時四十分許，在臺中市七
      信商業銀行中港分行前竊得被告甲○○所有之八十萬元，伊因害怕被告甲○○
      舉發上揭伊於臺中市○○路前之竊盜行為，始同意簽發支票賠償。嗣因察覺有
      異，乃通知銀行止付等語（見偵緝字第七八五號影印卷第七頁反面、第五五頁
      ），且有支票及退票理由單影本乙紙可佐（見偵字第七九一九號影印卷第一一
      頁）。被告甲○○固辯稱係丁○○自承於八十九年十一月二十二日竊取伊之八
      十萬元，始要求丁○○開立面額八十萬元之支票賠償云云，惟此節已為被害人
      丁○○否認，且被告甲○○供述該八十萬元係伊當日分別自七信商業銀行及郵
      局領取欲發予員工之薪水（見偵字第七九一九號影印卷第七頁反面、偵緝字第
      七八五號影印卷第六二頁），惟經檢視第七商業銀行九十二年八月二十二日七
      港路字第九二六九號函及中華郵政股份有限公司儲備處九十二年九月一日儲字
      第一０九四號函所附被告甲○○帳戶之活期儲蓄存款明細資料表（見偵緝字第
      七八五號影印卷第六八頁反面以下、第七五頁以下），其於八十九年十一月二
      十二日並無領取現款合計達八十萬元之紀錄，是被告甲○○確有誣指被害人丁○○於八十九年十一月二十二日之竊盜犯行，並進而恐嚇要脅被害人丁○○需
      予賠償之舉甚明。被告乙○○固提出支票影本一紙欲證其曾簽發面額七十五萬
      元之支票予被告甲○○兌領，然此情縱或屬實，亦與本院心證之形成無涉，自
      無礙於被告二人犯行之認定。
（三）再前開事實欄二、所列之事實，另據證人即被害人己○○於偵查及本院審理時
      結稱：伊於九十年八月三十日十六時許，在臺中市○○路與中清路路口，自被
      告甲○○所駕駛之箱型車副駕駛座上，竊取裝有現金之紙袋一包，隨即為被告
      甲○○發現，伊即將紙袋丟在地上欲行逃離現場，之後被告甲○○即查知伊家
      中之電話號碼，並以電話與伊家人聯繫，表明伊之行竊過程已遭攝錄，要求伊
      需賠償三十萬元，惟伊覺似遭設計陷害，並未償付等語至為明確（見偵緝字第
      七八五號卷第五二頁至第五三頁、本院卷第八四頁至第八六頁、第九一頁），
      而證人己○○此竊盜犯行，亦經本院於九十二年十月二十一日以九十二年度訴
      字第一五八九號判處有期徒刑十月在案，有判決書乙件在卷可稽（見本院卷第
      三八頁以下）。被告甲○○經本院質以對證人己○○所言有何意見，僅一再辯
      陳證人己○○確有為竊盜犯行，至就為何恰能以攝影機攝錄證人己○○竊盜犯
      行一節，則逕自顧左右而言他，僅坦認係其命所僱用之工人拍下，其就此不利
      之事實，無法為合理之解釋，卻圖以不相關之辯詞掩飾其犯行，其所辯未為此
      部分恐嚇罪行云云，亦無可採。另證人己○○嗣後雖因前情而對被告甲○○另
      為強制之犯行，並經本院判決確定（見前開本院九十二年度訴字第一五八九號
      判決書），惟此與被告甲○○是否有為本件恐嚇取財犯行無涉，自無礙於被告
      甲○○此部分犯行之認定，亦無待贅言。
（四）綜上所述，被告甲○○、乙○○所辯無非事後飾卸之詞，俱無可採。本件事證
      至臻明確，被告二人犯行均堪認定。
二、按刑法第三百三十六條所稱之「恐嚇」係指將惡害通知被害人，使其發生畏怖心
    之謂。其方法並無限制，其性質亦不以違法行為為限，亦不以虛構之事實為限，
    即屬合法之行為，實在之事實而用為恐嚇他人者亦然。又刑法上關於財產上犯罪
    ，所定意圖為自己或第三人不法之所有之意思條件，即所稱之「不法所有之意圖
    」，乃指欠缺適法權源，仍圖將財物移入自己實力支配管領下，得為使用、收益
    或處分之情形而言。至所謂「不法所有」云者，除係違反法律上之強制或禁止規
    定者外；其移入自己實力支配管領之意圖，違背公共秩序或善良風俗，以及逾越
    通常一般之人得以容忍之程度者，亦包括在內（最高法院七十六年度台上字第七
    一七八號、八十二年度台上字第四五三九號、八十三年度台上字第五四三七號判
    決要旨參照）。本件被告甲○○夥同被告乙○○或真實姓名、年級均不詳之陳姓
    成年友人，分別以機車置物箱、汽車副駕駛座放置裝入金錢或類似金錢之紙袋為
    誘餌，吸引被害人之注意，然後離開以引誘被害人上鉤，進而萌生竊盜犯意竊取
    各該紙袋，再以手持攝影機攝錄被害人行竊過程，以之恐嚇要求被害人需付出不
    等金額之賠償金，否則報警處理，致被害人心生畏怖心，而圖謀非法之財物及利
    益，渠等移入自己實力支配管領之意圖，已違背公共秩序或善良風俗，並逾越通
    常一般之人得以容忍之程度，誠難謂無為自己「不法所有」之意圖。另按刑法第
    三百四十六條第一項恐嚇取財罪，其既、未遂之區別，以使人交付之所有物有無
    交付，即犯人是否得財為標準。本件被告甲○○、乙○○以前開恐嚇手法，要脅
    被害人交付財物均未能得逞（就恐嚇證人戊○○部分，被告二人雖收受證人戊○○所交付之三萬五千元，惟僅係取回渠等所失竊之財物，除此之外，就恐嚇部分
    並無所得，即被告二人並未因渠等之恐嚇犯行取得財物，此部分自亦屬未遂），
    核渠二人所為均係犯刑法第三百四十六條第三項、第一項之恐嚇取財未遂罪。被
    告二人就前開事實欄一、（一）、（二）所示之犯行，俱有犯意聯絡與行為分擔
    ，均為共同正犯。被告甲○○就前揭事實欄二所示之犯行，與其陳姓成年友人間
    ，亦有犯意聯絡與行為分擔，同屬共同正犯。被告甲○○先後三次犯行及被告乙○○前後二次犯行，均時間緊接，方法相同，觸犯構成要件相同之罪名，顯係基
    於概括犯意為之，應依刑法五十六條之規定論以一罪，並加重其刑。被告二人著
    手於犯罪行為之實行而不遂，為未遂犯，應依刑法第二十六條前段規定減輕其刑
    ，並先加後減之。另證人己○○固於偵查及本院審理時另證稱：被告乙○○於八
    十九年底，亦曾以相同手法恐嚇過伊等語（見偵緝字第七八五號影印卷第五三頁
    ，本院卷第八六頁），被告乙○○亦自承當時確有因遺失二十五萬元而與證人己○○接觸之情（見本院卷第九０頁），惟觀諸證人己○○之證詞內容，其當時既
    有竊取二十五萬元現金之犯行，且被告乙○○以電話與其家人聯繫，亦僅要求證
    人己○○歸還該二十五萬元，並未另要求額外金額之返還，證人己○○之妹婿於
    交還該二十五萬時，雖另附贈三千六百元之紅包，惟此尚符一般情理之往來，並
    非被告乙○○恐嚇所得，被告乙○○此部分所為並無具體事證足認有前開違背公
    共秩序或善良風俗，以及逾越通常一般之人得以容忍程度之「不法所有」意圖，
    自與刑法恐嚇取財之構成要件尚屬有間。此部分犯行既為據公訴人於起訴書中載
    明，已非起訴之範圍，其不構成犯罪，並無起訴事實減縮之問題，本院自亦無庸
    不另為無罪之諭知，附此敘明。爰審酌被告甲○○、乙○○均有多次犯罪前科紀
    錄，素行均屬不佳，有臺灣高等法院被告全國前案紀錄表二份在卷可查，其二人
    均不思以正當途徑獲取財物，竟利用人性貪念之弱點，設局陷害被害人圖得不法
    利益，惡性非輕，惟於本件犯行尚無所得，犯罪所生具體危害非鉅，兼衡酌被告
    二人犯後俱不思檢討改正其謬誤犯行，猶以似是而非之辯詞試圖掩飾脫免其罪責
    之犯罪後態度及被告甲○○、乙○○就本件犯行情節輕重有別等一切情狀，分別
    量處如主文所示之刑。扣案之錄影帶一捲（攝錄證人丁○○之行竊過程），係被
    告甲○○委由被告乙○○拍攝，為其所有供本件恐嚇犯行所用之物，業據本院認
    定如前，應依刑法第三十八條第一項第二款之規定宣告沒收。至被告甲○○、乙○○共同恐嚇證人戊○○及被告甲○○恐嚇證人己○○部分，雖就證人戊○○、
    己○○之竊盜犯行亦均拍攝有錄影帶存證，業經被告二人分別供陳在卷（見本院
    卷第五八頁、第九一頁），然此錄影帶既未據扣案，亦非違禁物，為免滋執行之
    困難，爰不併為沒收之諭知，併此敘明。
據上論斷，應依刑事訴訟法第二百九十九條第一項前段，刑法第二十八條、第五十六
條、第三百四十六條第第三項、第一項、第二十六條前段、第三十八條第一項第二款
，罰金罰鍰提高標準條例第一條前段，判決如主文。
本案經檢察官丙○○到庭執行職務。
中    華    民    國      九十三      年       四      月     二十三    日
                                臺灣臺中地方法院刑事第九庭
                                    審判長法  官  曾 佩 琦
                                          法  官  陳 如 玲
                                          法  官  陳 思 成
右正本證明與原本無異。
如不服本判決，應於判決送達後十日內向本院提出上訴狀，上訴於臺灣高等法院臺中
分院( 須附繕本 )。
                                          書記官
中    華    民    國      九十三      年   四      月     二十六    日
附錄論罪科刑法條
刑法第三百四十六條：
意圖為自己或第三人不法之所有，以恐嚇使人將本人或第三人之物交付者，處六月以
上五年以下有期徒刑，得併科一千元以下罰金。
以前項方法得財產上不法之利益，或使第三人得之者，亦同。
前二項之未遂犯罰之。
